台灣台北地方法院民事裁定
聲　請　人　甲○○
　　　　　　丁○○
　　　　　　丙○○
相　對　人　乙○○
上列當事人間台灣高等法院高雄分院93年度重上字第36號給付票
款事件，聲請人聲請變換提存物，本院裁定如下：
    主  文
聲請駁回。
聲請訴訟費用由聲請人負擔。
    理  由
一、按提存事件，可分為清償提存事件與擔保提存事件兩種類型
    。關於擔保提存事件，當事人固可依民事訴訟法第105 條第
    1 項之規定，請求法院裁定變更擔保之提存物；至清償提存
    事件，則提存物僅以依法令提存之金錢、有價證券或其他動
    產為限；此亦為提存法第6 條第1 項所明文。又關於清償提
    存事件，提存物保管機構收到提存書，並收清提存物後，應
    作成收據聯單，除自留及交提存人收執者外，其餘各聯連同
    提存書送交該管法院提存所；提存所接到前項提存書後，認
    為應予提存者，應將提存書1 份留存，1 份載明提存物已經
    收受之旨，交還提存人；如係清償提存，並應將提存通知書
    送達債權人；認為程式不合規定或不應提存者，應限期命提
    存人補正或取回；當事人或利害關係人對於提存所之處分，
    得於處分通知書送達當事人翌日起10日內，提出異議；提存
    所認為異議有理由時，應於5 日內變更原處分，並將通知書
    送達異議人及當事人；認為異議無理由時，應附具意見，於
    收受異議之日起5 日內送達法院；法院認為異議有理由時，
    應以裁定命提存所為相當之處分，認為異議無理由時，應駁
    回之；提存法第10條第1 項、第2 項、第19條、第20條第1
    項亦分別定有明文。
二、本件聲請意旨略以：
(一)第三人即債權人陳世嘉於生前以給付票款及解除投資購買興
    華電子股份有限公司（下稱興華公司）股票為由，請求相對
    人即債務人乙○○給付票款暨返還投資股款，經台灣高雄地
    方法院91年度重訴字第1103號民事判決、台灣高等法院高雄
    分院93年度重上字第36號民事判決，及最高法院94年度台上
    字第471 號判決確定，判決債務人乙○○應於陳世嘉將興華
    公司之面額均為1000股之股票6626張及面額105 股之股票1
    張交付予乙○○之同時，應給付陳世嘉新台幣（下同）1 億
    2000萬元，及自民國90年1 月3 日起至清償日止按週年利率
    6 ％計算之利息，惟於本案起訴後，興華公司分別於90年6
    月17日、93年8 月30日辦理2 次減資換發股票，減資比率分
    別為7227/10000及481/10000 ，此有興華公司股務代理機構
    國票綜合證券股份有限公司（下稱國票證券公司）95年10月
    26日國證理字第0950000927號函可稽。故前開判決命債權人
    陳世嘉對債務人乙○○所為對待給付之興華公司股份數，應
    按比例減為953,621 股【計算式為：
    6,626,105 ×(1－7227/10000)X(1－481/ 1000)＝953,621
    】。
(二)前開二次減資事件，均發生在第二審言詞辯論之前，該判決
    已生既判力，且不符合民事訴訟法第400條第1項情事變更更
    行起訴或依同法第 496條提起再審之要件，聲請人已無從再
    以確認之訴或其他類型之訴訟對原確定判決提出爭執，且市
    場上亦無法覓得該股份減資前之原判決股數，依前開國票證
    公司之覆函，興華公司股票確有減資之事實當無疑義。今聲
    請人為辦理強制執行，須以所持有之減資後之興華公司股票
    提出該對待給付，經發函向債務人乙○○催告，惟其仍不願
    受領，有存證信函及郵局回執可稽，是聲請人擬再向債務人
    戶籍所在地之管轄法院即鈞院提存所辦理清償提存，然鈞院
    提存所以95年12月1 日（95）存仁字第15號函，告知聲請人
    應向本院民事庭請求變更提存物。又債權人陳世嘉於94年10
    月16日死亡，而聲請人甲○○、丁○○、丙○○等3 人係債
    權人陳世嘉之全體繼承人，應共同繼承其一切債權債務，為
    此聲請變更提存物等語，並提出台灣高雄地方法院91年度重
    訴字第1103號民事判決、台灣高等法院高雄分院93年度重上
    字第36號民事判決、最高法院94年度台上字第471 號民事裁
    定、國票證券公司95年10月26日國證理字第0950000927號函
    、存證信函及郵局回執、債權人繼承系統表及戶籍謄本、台
    灣台北地方法院提存所95年12月1 日 (95) 存仁字第15號函
    等文件影本為證。
三、經查，依本件聲請人前揭聲請意旨所載，其所欲為之提存，
    係清償提存，是聲請人即應依確定判決主文所載之內容及數
    量而為清償提存，而無由依照民事訴訟法第105 條之規定請
    求本院裁定准予變換提存物，否則即不符清償提存之旨。況
    且，依首開提存法之規定，本件聲請人亦須依法提存，而經
    提存所為其不利之處分，而由聲請人於法定期限內提出異議
    ，提存所認異議無理由而移送本院時，始由本院依法裁判。
    從而，本件聲請人在其未依法提存之前，即逕行向本院聲請
    變換提存物，亦於法不合。
四、爰依法裁定如主文。
中　　華　　民　　國　　96　　年　　 5　　月　　4 　　日
                            民事第二庭    法　官　黃蓓蓓
以上正本係照原本作成。
如對本裁定抗告須於裁定送達後10日內向本院提出抗告狀，並繳
納抗告費新台幣1,000元。
中　　華　　民　　國　　96　　年　　 5　　月　　4 　　日
                                 　　　　 書記官　劉碧輝
